臺灣高等法院民事判決　　　　　　　　100年度家上字第211號
上　訴　人　陳禹彤
被 上訴 人　楊順福
上列當事人間請求離婚事件，上訴人對於中華民國100年6月15日
臺灣板橋地方法院100年度婚字第282號第一審判決提起上訴，經
本院於100年10月25日言詞辯論終結，判決如下：
    主      文
上訴駁回。
第二審訴訟費用由上訴人負擔。
    事實及理由
一、被上訴人主張：兩造於民國（下同）98年3月6日結婚，未育
    有子女。上訴人不顧伊之經濟能力，竟日祇想出國旅行，婚
    後第 2天即以死相逼，要求至菲律賓旅遊，伊擔心發生意外
    ，祇得支付費用讓其成行，惟以伊之微薄收入，實屬難以負
    擔。又上訴人有特殊性癖好，兩造間性生活極不協調，無法
    改善。又兩造婚前即已約定婚後需在伊大姐家居住至少 5年
    ，但上訴人婚後經常無理取鬧，要求遷往他處居住，除誹謗
    伊是跳票大王外，又謂伊家是鬼地方，索性於99年8月7日離
    家出走，離去之際猶對伊及家人嗆聲打死絕不回來，兩造間
    之感情至此已完全破裂，並自是日起分居迄今。兩造個性不
    合，對於日常生活難以溝通協調，且缺乏互信互諒基礎，無
    法解決生活上的歧異及紛爭，是兩造間之婚姻已難以維持等
    情，爰依民法第1052條第 2項之規定，求為准伊與上訴人離
    婚之判決（原審判准兩造離婚，上訴人聲明不服，提起上訴
    ）。答辯聲明求為判決：上訴駁回。
    上訴人則以：兩造婚後第 2天，伊與同事約好至菲律賓旅遊
    ，但被上訴人反對，兩造因而發生爭吵，伊乃揚言若不許伊
    去，即死給被上訴人看，惟數日過後，被上訴人即回心轉意
    ，同意伊赴菲律賓旅遊，且幫伊支付旅費，伊於婚後出國旅
    遊僅此 1次；被上訴人於婚前表示其有很多房子，隨便要住
    哪一間，詎料婚後並非如此，伊始指稱被上訴人是跳票大王
    ；兩造婚後居住在被上訴人之大姐家，因空間上感覺不自在
    ，致性生活不協調；99年8月7日當天，伊因情緒不佳，質問
    被上訴人何時可搬出去住，並謂係住在鬼地方，兩造因而發
    生爭吵，伊隨即收拾行李，又因被上訴人之大姐要伊搬乾淨
    ，伊因而回罵「幹」，是日伊搬回娘家後，兩造自此分居迄
    今，其間伊曾要求回家，但被上訴人不同意；伊不願與被上
    訴離婚，希望被上訴人給予改正復合之機會等語，資為抗辯
    。
二、經查被上訴人主張兩造於98年3月6日結婚，未育有子女，婚
    姻關係現仍存續中之事實，業據其提出結婚書約及戶籍謄本
    為證（見原審卷3、4頁），且為上訴人所不爭執，自堪信為
    真實。
三、按有民法第1052條第 1項以外之重大事由，難以維持婚姻者
    ，夫妻之一方得請求離婚；但其事由應由夫妻之一方負責者
    ，僅他方得請求離婚，民法第1052條第 2項定有明文。又婚
    姻是否難以維持，應斟酌婚姻是否已生破綻而無回復之希望
    ，亦即該難以維持婚姻之事實，依客觀之標準，是否已達於
    倘處於同一境況，任何人均將喪失維持婚姻意欲之程度而定
    （最高法院94年度台上字第 115號判決意旨參照）。又依上
    開規定，必構成離婚之重大事由，有可歸責於夫妻之一方，
    始得由他方請求離婚。倘夫妻雙方就該事由均須負責時，應
    比較衡量雙方之有責程度，僅責任較輕之一方，得向責任較
    重之他方請求離婚，如雙方之有責程度相同時，則雙方均得
    請求離婚，以符公平（最高法院95年度台上字第1450號判決
    意旨參照）。經查，被上訴人主張兩造結婚後不久，上訴人
    要求至菲律賓旅遊，其未應允，上訴人即以死相逼，終使其
    讓步，同意代為支付旅費而使上訴人成行；又兩造間性生活
    不協調；又兩造婚後居住於被上訴人大姐家，然上訴人謂彼
    等係住在鬼地方，要求遷往他處不成，即於99年8月7日自行
    搬離，兩造自是日起分居迄今等情，核與上訴人所陳情節雷
    同（見原審卷20至22頁）。足見兩造婚後就夫妻生活諸多事
    項無法協調，致生齟齬，上訴人習以威脅方式達其目的，被
    上訴人初雖勉強同意，嗣則不願繼續配合，終因上訴人要求
    遷居不成，憤而離家，導致兩造分居迄今。雖上訴人抗辯：
    伊自認有錯，伊與被上訴人爭吵後收拾行李，其實不希望弄
    僵，但被上訴人未予挽留，因而造成現今情況，伊不願與被
    上訴人離婚，盼被上訴人能再給予復合機會云云。惟經原審
    及本院先後指定調解委員進行調解，被上訴人均堅決表示拒
    與上訴人復合，毫無轉寰餘地，亦見兩造間夫妻情分本屬淡
    薄，經此折騰摧殘，已使婚姻關係發生破綻，客觀上難以回
    復。上訴人任性而為，固係造成上開情況之原因；惟被上訴
    人未能包容體諒，並及時溝通化解，亦屬可受歸責，而兩造
    之有責程度應屬相當。準此，兩造間婚姻即有難以維持之重
    大事由，被上訴人依據民法第1052條第 2項之規定，請求判
    准其與上訴人離婚，應屬有據。
四、綜上所述，被上訴人本於民法第1052條第 2項之規定，請求
    判決准其與上訴人離婚，自屬應予准許。從而原審判准兩造
    離婚，所持理由雖不盡一致，但結論並無不同。上訴論旨仍
    執陳詞，求予廢棄改判，仍應認為無理由，應駁回其上訴。
五、至兩造其餘之攻擊或防禦方法及證據，經斟酌後，認為均不
    足以影響本判決之結果，自無逐一詳予論駁之必要，併此敘
    明。
六、據上論結，本件上訴為無理由，依民事訴訟法第449條第2項
    、第78條，判決如主文。
中    華    民    國   100    年    11    月    15    日
                  民事第七庭
                        審判長法  官  鄭三源
                              法  官  邱  琦
                              法  官  梁玉芬
正本係照原本作成。
如不服本判決，應於收受送達後20日內向本院提出上訴書狀，其
未表明上訴理由者，應於提出上訴後20日內向本院補提理由書狀
（均須按他造當事人之人數附繕本）上訴時應提出委任律師或具
有律師資格之人之委任狀；委任有律師資格者，另應附具律師資
格證書及釋明委任人與受任人有民事訴訟法第466條之1第1項但
書或第2項（詳附註）所定關係之釋明文書影本。如委任律師提
起上訴者，應一併繳納上訴審裁判費。
中    華    民    國   100    年    11    月    16    日
                              書記官  常淑慧
附註：
民事訴訟法第466條之1（第1項、第2項）：
對於第二審判決上訴，上訴人應委任律師為訴訟代理人。但上訴
人或其他法定代理人具有律師資格者，不在此限。
上訴人之配偶、三親等內之血親、二親等內之姻親，或上訴人為
法人、中央或地方機關時，其所屬專任人員具有律師資格並經法
院認為適當者，亦得為第三審訴訟代理人。